臺灣高等法院臺中分院民事判決　八十八年度上字第三○○號
　　　上　訴　人　台灣電力股份有限公司台中區營業處
　　　法定代理人　丁○○
　　　　　　　　　丙○○
　　　法定代理人　乙○○
　　　被　上訴人　甲○○
右當事人間請求給付工程款事件，上訴人對於中華民國八十八年三月十七日台灣台中
地方法院八十七年度訴字第二Ｏ九Ｏ號第一審判決，提起上訴，本院判決如左：
    主    　文
原判決廢棄。
被上訴人應給付上訴人新台幣壹佰參拾捌萬伍仟伍佰伍拾貳元整，及自民國八十六年
八月七日起至清償日止，按年息百分之五計算之利息。
第一、二審訴訟費用由被上訴人負擔。
被上訴人甲○○免為假執行之聲請駁回。
    事    　實
甲、上訴人方面：
一、聲明：求為判決：
（一）原判決廢棄。
（二）被上訴人應給付上訴人新台幣（下同）一百三十八萬五千五百五十二元整，及
      自支付命令繕本送達之翌日起至清償日止，按年息百分之五計算之利息。
二、陳述：除引用原判決書之記載外，補稱：
（一）兩造合意之承諾書已合意「補繳線路補助費」，被上訴人自應受該合意拘束。
　　　本件補繳線路補助費一事，被上訴人通懋建設股份有限公司（下簡稱通懋公司
　　　）於民國八十四年四月二十八日承諾因變更設計須補繳時，「依通知立即清繳
　　　」，此觀兩造合意之承諾書略有：「茲有通懋建設股份有限公司（即被上訴人
　　　）向貴公司（即上訴人）申請．．．新設用電，因急需用電請惠予『先行送電
　　　』，至應繳付貴公司之線路補助費因受變更設計如須補繳時，本人當『依通知
　　　立即清繳』，保證人並願負連帶保證責任，並放棄一切先訴抗辯權，倘有拖欠
　　　情事，保證人願負責立即清繳，否則貴公司對本保證戶執行停電終止契約，並
　　　追繳一切欠費，絕無異議，特此保證」之記載，稽其性質，係線路變更設計，
　　　兩造合意給付之「工程受益契約」，因被上訴人急需用電，承諾「變更設計」
　　　如須補繳線路補助費時，「依通知立即清繳」線路補助費，則本件被上訴人所
　　　親立之承諾書文字業已表明當事人立約之真意，即變更工程而須補繳之線路補
　　　助費，被上訴人通懋公司「依通知」立即支付。而被上訴人甲○○（即保証人
　　　）亦承諾放棄一切先訴抗辯權，倘有拖欠情事，被上訴人甲○○願立即清繳。
　　　且，觀諸於承諾書之內容「先行送電」，係針對被上訴人因急需用電，而上訴
　　　人因變更設計須補繳之線路補助費尚未清算，被上訴人因而承諾一通知立即清
　　　繳，是則承諾書業已約定被上訴人願意給付上訴人因變更工程之線路補助費，
　　　自應受該承諾書之效力拘束。詎原審竟反捨承諾書之文字內容，更為曲解認兩
　　　造成立承攬契約，致失當時被上訴人承諾之真意，尚嫌率斷。
（二）系爭線路補助費之承諾書，係「工程受益」之給付契約，非屬承攬契約。
      查：上訴人並無為被上訴人完成一定工作之意思，本件配電設備外線工程之承
      攬契約，存在於上訴人與第三人榮電股份有限公司（下簡稱榮電公司）之間，
      上訴人係於八十三年十一月一日與第三人榮電公司就清沙工區內之配電外線工
      程帶料發包成立工程承攬契約，上訴人為定作人，第三人榮電公司為承攬人，
      請鈞長參照上訴人所提之承攬契約影本，故可知該承攬契約與被上訴人無涉。
      事實上，兩造間僅存繼續性供電契約，上訴人並無為被上訴人完成配電外線設
      備，被上訴人亦無向上訴人定作外線配電工程。有關配電外線設備之增設新戶
      、維修、拆除或汰舊更新等等均由上訴人依實際需要為之，上訴人非受被上訴
      人發包而完成配電外線設備，自與承攬契約之內容不合。再，系爭之線路補助
      費用，非完成新建配電外線設備之承攬報酬，二者之金額、契約主體、內容等
      等均不相同。
（三）上訴人對系爭地區「私有地部份」部分，簡稱Ｂ區，於接戶點以下之線路，係
      援用一般常態「直線方式」設計，即相同於被上訴人同一新建社區，簡稱Ａ區
      ，直線之設計方式。未料，被上訴人對本件Ｂ區之「私有地部份」，私自變更
      設計，且未告知上訴人，或因每戶庭院已完成，或因其委請之水電承包商施作
      順序顛倒，竟違反一般常態方式，即從接戶點以下之自埋地下管路，以圍繞建
      築物外圍之呈「圓弧形或ㄇ字型」方式埋設，致上訴人施工線路超出原直線設
      計線路長度五七八公尺。及至證人林瑤新（即訴外人榮電公司之外線工程承包
      商即展春企業股份有限公司之工程人員）於八十四年四月二十三日穿線完成時
      ，始發覺線路長度比預計之長度多出甚多，上訴人才發現被上訴人變更設計之
　　　情形，惟因被上訴人急需用電，乃於八十四年四月二十八日親立承諾書保證因
　　　受變更設計如須補繳線路補助費，依通知立即清繳云云。又，同一社區之Ａ區
　　　部分與本件Ｂ區之建築物庭園外觀，幾近完全相同，即二者於花園之前庭柱及
　　　前廊走道部分，外觀均以圓弧形設計，惟前者即Ａ區部分，被上訴人自埋之地
　　　下管路係以「直線」埋設，詎後者即Ｂ區部分，被上訴人自埋之地下管路竟以
　　　圓弧形方式埋設。被上訴人對本件Ｂ區「私有地部份」，私自變更設計，若未
　　　告知上訴人，外觀上他人均無由得知有變更設計情形。
（四）本件線路補助費之計算，上訴人係依經濟部核准台灣電力公司營業規則第六十
      七條及營業規則施行細則第一百零四條等規定來核算線路補助費，該規定如下
　　　：「用戶申請新（增）設經常用電，其線路補助費應依下列方式計收。擴建補
　　　助費：電燈（表燈及路燈以外之包燈）用戶：依照申請用電戶數，按核定之
　　　擴建補助費單價計收。」「在非劃定為地下配電地區之高低壓用戶，如要求供
　　　地下供電時，除本規則第七十一條及本細則第一百零二條規定之整體規劃工程
　　　外，按下列規定計收線路補助費：表制用電及路燈以外之包燈用電，依本規
　　　則第六十七條規定計收擴建補助費外，其地下管線部分依計費線路長度（Ｌ）
　　　按地下管線新建補助費用單價之三倍計收新建補助費，並不給予寬免長度；架
　　　空線路部分依架空線路標準計收新建補助費。路燈用電按本規則第七十七條規
　　　定標準計收。」而「擴建補助費每戶單價二、八五七元，地下管線每公尺七六
　　　一元」；所列單價皆不含營業稅。被上訴人未依渠所交付第三人包括柯明宗電
　　　機技師事務所、大展工程顧問有限公司、國霖機電營造股份有限公司等規劃之
　　　「用電設計圖」及「用電裝置檢查記錄表」等等規定，即以直線方式自埋地下
　　　管路，而將自埋之地下管路以「彎曲形」「圓弧形」或「ㄇ字型」方式埋設，
　　　致上訴人穿線時始發現超出原直線設計之線路長度五七八公尺（原設計地下線
　　　路長度一九九○公尺，惟本件實際施工地下線路長度二五六九公尺）。故上訴
　　　人請求依據，始終如一，從無不同，被上訴人主張違反禁反言原則，尚有誤會
　　　。
（五）上訴人之請求係依兩造合意之承諾書為據，被上訴人於八十四年四月二十八日
      承諾因變更設計須補繳時，「依通知立即清繳」，此觀兩造合意之承諾書之記
      載即明，稽其性質，係兩造合意對線路變更設計時，給付之「工程受益契約」
      。則本件被上訴人所親立之承諾書文字業已表明當事人立約之真意，因被上訴
      人急需用電，承諾「變更設計」如須補繳線路補助費時，「依通知立即繳清」
      線路補助費，則承諾書業已約定被上訴人願意給付上訴人因變更工程之線路補
      助費，自應受該承諾書之效力拘束。
（六）本件系自埋線管之「用電設計圖」及「用電裝置檢查記錄表」，係被上訴人所
　　　提出，被上訴人未依渠所切結之「線管之連接與設計圖符合」之保證來埋設地
　　　下管路，竟將自埋之地下管路以「彎曲形」「圓弧形」或「ㄇ字型」方式埋設
　　　。嗣被上訴人又因急需用電，向上訴人親立承諾書保證如有「變更設計」須補
　　　繳線路補助費時，「依通知立即繳清」線路補助費。再，事發二月前，上訴人
　　　依被上訴人所提用電設計圖而對被上訴人同一社區係以「直線」方式設計，而
　　　被上訴人亦以直線方式自埋設地下管路，未料，被上訴人或因每戶庭院已完成
　　　，或因其委請之水電承包商施作順序顛倒，或因先完成庭院，未先埋設地下管
　　　路等等不可歸責於上訴人之事由，於私有地部分，將地下管路沿著建築物之庭
　　　園外圍以圓弧形或ㄇ字型方式埋設，即擅自將上訴人設計之「直線方式」埋設
　　　變更「圓弧形或ㄇ字型」方式埋設，若被上訴人將自埋之地下管路變更設計卻
　　　未告知上訴人，上訴人由外觀上無法得知。關此，証人陳耀南證述明確。從而
　　　，可知係可歸責於被上訴人之事由致增加本件線路補助費，況，兩造間無承攬
　　　關係存在，而包商林瑤新亦不知被上訴人所提出之「用電設計圖」及對上訴人
　　　之切結保證內容如何，且，包商林瑤新非上訴人之履行輔助人，渠無任何契約
　　　上之告知義務，從而，被上訴人主張上訴人之使用人就債之履行有以下之過失
　　　，於法無據。
（七）被上訴人抗辯上訴人之不完全給付造成被上訴人的損害，則被上訴人即以此同
      額損害賠償請求權，與之抵銷云云，惟查：兩造間僅存繼續性供電契約，上訴
      人並非為被上訴人完成配電外線設備，被上訴人亦無向上訴人定作外線配電工
      程，上訴人無任何之不完全給付，被上訴人既自認上訴人早於八十四年九月二
      十三日即寄發通知單予被上訴人，要求渠等補繳線路補助費，遽被上訴人均置
　　　之不理，是否被上訴人未向承購戶請求，造成同額之損失，與本件並無直接因
　　　果關係，從而，被上訴人主張損害賠償並與之抵銷，亦依法無據。
三、證據：提出設計圖說明六件、台灣電力公司營業規則第六十七條規定節本一件、
    營業規則施行細則第一百零四條規定節本一件、擴建補助費每戶單價及地下管線
    每公尺單價附表節本一件、Ａ區之用電設計圖影本三件、Ｂ區之用電設計圖影本
    四件、竣工報告單影本一件、上訴人公司簽辦用箋影本一件、配電工程帶料主要
    器材明細表影本一件、八十三清沙工區配電外線工程發包契約影本一件為證，並
    請求傳訊證人陳耀南、林瑤新、吳坤祥。
乙、被上訴人通懋公司方面：
一、聲明：求為判決：請求駁回上訴。
二、陳述：除引用原判決書之記載外，補稱：
（一）系爭工程款之性質為承攬人之報酬：
　１、被上訴人於八十三年八月二十六日在龍井鄉○○路申請新設表燈用電二一二戶
　　　，由上訴人施作外線工程，被上訴人公司繳付工程款，是核契約性質應屬民法
　　　上的承攬契約。
　２、被上訴人公司接獲上訴人八十三年十月二十六日通知單，核算系爭工程款為六
　　　百九十萬六千九百一十三元，與被上訴人公司同一社區二個月前所另案申請用
　　　電之工程款四百八十九萬零八百一十四元，相差甚大，乃向上訴人提出陳情並
　　　請求再度審查。是經上訴人再度仔細計算後，更正通知應繳工程款為五百四十
　　　萬六千二百九十七元，並註明『83.10.26通知$0000000元同時作廢』。因此項
　　　金額在換算每戶的平均成本後，已與另案工程費用接近，顯係合理而正確，故
　　　被上訴人即向承購戶收取，並繳納完畢。而上訴人於被上訴人公司繳費後，即
　　　開始施作系爭外線工程，並於完工後，八十四年五月十一日送電。
  ３、詎料上訴人突然以其實際施設線路超出原設計長度五七九公尺而需變更設計為
      由，提出補繳工程費用的請求，兩造曾經協調，但未有結果。之後上訴人即未
      再有任何的主張，直至八十六年十二月十一日以中區業市服發字第1290862 號
      函、八十七年四月二十日以中區業市服發字第1290384 號函請求被上訴人繳付
      。
　４、上訴人請求被上訴人給付線路補助費計一百三十八萬七千九百五十元，此項費
　　　用應為兩造間承攬契約上訴人（即承攬人）之報酬，有如上述。其性質不因被
　　　上訴人曾書立『承諾書』而變更，蓋該『承諾書』，僅係被上訴人切結承諾如
　　　有變更設計之債權存在，應負清償責任之書面文件，並無另訂契約之意思，故
　　　兩造間並無所謂之『工程受益契約』存在，亦即系爭債權性質仍為『承攬人之
　　　報酬』。
　５、若系爭債權非屬承攬契約之範疇，則上訴人對被上訴人並無請求權存在：上訴
　　　人依兩造間之承諾書向被上訴人請求系爭『線路補助費』，惟又否認兩造間存
　　　有承攬契約，認兩造間僅存有繼續性供電契約，上訴人並無為被上訴人完成配
　　　電外線設備，被上訴人亦無向上訴人定作外線配電工程。惟：若兩造間無承
　　　攬契約存在，即上訴人未曾為被上訴人完成配電外線設備工程，則上訴人何來
　　　請求被上訴人給付系爭『線路補助費』？若為兩造間僅存有『繼續性供電契
　　　約』，則上訴人所主張之承諾書中之『其實際施設線路超出原設計長度五七九
　　　公尺而需變更設計為由，提出補繳工程費用的請求』即不應存在，被上訴人非
　　　承擔他人之債務又何以立承諾書以承認該債務之存在？
（二）本件債權之請求權已罹於時效：
      承攬報酬請求權之時效，依民法第一百二十七條第七款的規定為二年，是自八
      十四年四月二十三日工程完成或八十四年五月十一日送電，上訴人得請求系爭
      款項時起，時效即開始起算，應至八十六年四月二十二日、八十六年五月十日
      屆滿，時效業已消滅。至於期間上訴人雖於八十四年九月二十一日有發函請求
      ，但因未於六個月內起訴，依民法第一百三十條之規定，時效並不中斷。
（三）承諾書違反平等互惠原則無效：
  １、依消費者保護法第十二條、新修正民法第二百四十七條之一規定，承諾書違反
      平等互惠原則無效。
  ２、本案外線工程並無所謂變更設計的情事，僅係實際施工長度超過當初台電人員
      至現場勘查並核算之線路長度，因而上訴人認為被上訴人就超過部份，應繳交
　　　『線路補助費』，再次陳明。故退步言，如認為承諾書係成立『工程受益契約
　　　』，因為承諾書係上訴人預先擬定的制式條款，被上訴人並無爭執契約條款的
　　　意思自由，法律性質上為一定型化契約。而上訴人雖屬公營事業，但對一般民
　　　眾提供外線施設工作並收取報酬，為一私經濟行為，應屬消費者保護法之企業
　　　經營者，其行為應受消費者保護法之限制，彰彰甚明。
　３、再退步言，如亦可認為實際施工長度超過當初台電人員至現場勘查並核算之線
　　　路長度係承諾書上所謂的『變更設計』，則因為人民申請外線的埋設的過程，
　　　從頭到尾，金額都是由上訴人派員至現場勘查、核算後，人民再據以繳費，易
　　　言之，人民對金額之核算並無參與或置喙之餘地。且本案還曾經上訴人兩次的
　　　核算，才確定金額，則承諾書內容無異係在免除上訴人對金額計算錯誤的責任
　　　，並加重被上訴人對非其控制範圍內之金額計算錯誤的風險承擔責任，是依前
　　　揭消費者保護法或民法之規定，都應屬無效。
（四）實務或學說關於契約之定性，都係由契約的主要權利義務內容，判別當事人訂
      定契約所要完成的主要目的何在，而決定契約之性質，分別適用相關法律規定
      。即從未有實務或學說認為契約的定性，應從契約一方之報酬費用之內部核算
      基礎，而區別契約性質之不同。上訴人所謂以線路補助費用的內部核算標準，
      用以區分承攬與否，毫無可採。
（五）退萬萬步言，若鈞院認外線施作工程契約並非承攬合約，且應以營業規則、營
　　　業規則施行細則等為契約內容，則上訴人亦應對被上訴人負不完全給付之損害
　　　賠償責任：即施工單位於施工中發現計收線路補助費工程同規範導線之追加減
　　　長度未超過二十公尺，或追加減長度在二十公尺以上，一百公尺以下且不超過
　　　三％同規範總長度時，授權施工部門核章，免送營業部門核計費用，超過上述
　　　長度之工作單，則非施工單位權限，應停工交由原設計部門核章，送營業部門
　　　作為應否收費之依據，即再回頭至第 (2)步驟，由電力公司派員至現場勘查並
　　　設計外線，設計單位未依規定至現場勘驗，設計外線致錯估費用。且施工單位
　　　發現追加減長度超過一百公尺以上，未依規定停工，退回營業部門，重新核算
　　　線路補助費暨通知申請人繳費，是上訴人施工單位就債之履行上顯有過失。上
　　　訴人之不完全給付造成被上訴人的損害，即二年多以後，被上訴人早已無法向
　　　承購戶請求，受有同額之損失。而此損失，明顯係上訴人債之履行輔助人之過
　　　失所致，被上訴人當得請求賠償，則被上訴人即以此同額損害賠償請求權，與
　　　上訴人請求系爭線路費用主張抵銷。
三、證據：援用原審之立證方法。
丙、被上訴人甲○○方面：
一、聲明：求為判決：請求駁回上訴，如受不利益之判決，被上訴人願以現金或銀行
    可轉讓定期存單供作擔保，請准宣告免為假執行。
二、陳述：除引用原判決書之記載外，補稱：
（一）本件上訴人請求被上訴人通懋公司給付系爭新設表燈線路補助費之請求權已逾
　　　消滅時效，被上訴人自均得拒絕給付：
  １、按電力之供應並不如一般貨品的買賣，首先應有所謂的供電設備的設置，而此
      設備略可分為二部分，在責任分界點以下者由用戶自行負責裝設，所有權屬於
      用戶本身，而責任分界點以上者，則由台電公司負責設置供電線路及有關之設
      備，該等設備之所有權雖歸屬於台電公司所有並負責維修，然此部分外線工程
      之施作，則需由用戶繳交相當之「線路補助費」。
  ２、因此，由人民向台電公司申請用電到正式供電，台電公司整個處理流程為受理
      申請用電、由電力公司派員至現場勘查並設計外線（由台電公司之設計單位負
      責）、核算線路補助費即通知申請人繳費（由台電公司之營業股負責）、申請
      人繳交線路補助費、由台電公司派員外線施工（由台電公司之施工單位負責）
      、申報竣工、檢驗送電。前開供電設備工程完成後，其後繼續性的供電所收取
      之費用，始按各用戶用電量的多寡收取「電費」。職是之故，一般籠統所稱之
      「供電契約」，實可細分為「供電設備之施作」與「日後繼續性之供電」兩部
      分之混合，法律關係則應各別準用相關有名契約之規定。
  ３、本案系爭之「線路補助費」，係有關「供電設備之施作」所衍生之費用，就此
      部分之法律關係而言，外線工程係由台電公司自行派員勘查設計，且不論其係
      自行施作或另委由他人代其施作，定均依其自行設計之施作工程據以核算所謂
      「線路補助費」，並責由申請之用戶繳交，於用戶繳交完畢後台電公司始進行
      施作，該等設備依台電公司營業規則所定並為其所有。職是之故，申請用電戶
      之人民並無任何之實力與台電公司為對等之契約合意基礎，惟不論台電公司向
      用戶收取系爭工程施作之費用名稱為何？該等工程完工後工作物之所有權歸屬
      如何？均不礙用戶依此所繳費用與工程實際施作間之「對價性」關聯；換言之
      ，申請用電戶所繳交實為「報酬」之「線路補助費」，而由台電公司負責完成
      「一定供電設備之施作」，其間更具有一定之對價關係，實與民法所定之「承
      攬」關係性質相符，而應屬承攬契約無虞。
  ４、再者，承攬關係本即重在一定工作或目的之完成，他方並因此提供完成此工作
      或目的之相當對價（即為報酬），至工作物究係有形或係無形，工作物完成後
      所有權之歸屬何人，工作物後續之維修責任誰屬等等，均非所問。上訴人一再
      執此而謂其就系爭外線設備之施作與申請用電人即被上訴人通懋公司間並非屬
      承攬契約云云，而線路補助費係依照其所定營業規則所據以收取者，並非為系
      爭工程施作之對價，而屬工程受益費云云，實屬無稽。蓋如依其前開所稱者，
      則系爭案件究係「公法事件」或係「私法事件」，即不無探討之餘地。
  ５、綜上，本件上訴人所據以請求之「線路補助費」，既已釐清實則為其與被上訴
      人通懋公司間基於承攬契約所生相當於報酬之費用，而按承攬人之報酬及其墊
      款之請求權，因二年間不行使而消滅，民法第一百二十七條第七款定有明文；
      又同法第一百二十八條規定消滅時效，自請求權可行使時起算，核所謂「可行
      使時」，係指請求權人行使其請求權，客觀上無法律上之障礙，亦即指權利人
      得行使請求權之狀態而言。上訴人遲至八十六年十二月十一日、八十七年四月
      二十日、八十七年六月十七日才向被告再為催繳，並於八十七年七月十七日聲
      請核發支付命令請求被上訴人給付，自已逾法定二年之請求權時效，被上訴人
      均為時效抗辯，拒絕給付，即屬正當。
（二）退萬步言，縱本件上訴人就系爭「線路補助費」之請求權尚未逾消滅時效，被
      上訴人甲○○亦無庸負給付之責：
  １、本件上訴人台電公司與被上訴人通懋公司間，就系爭供電設備之完成施作及繳
      交「線路補助費」乙節，經鈞院審酌後如仍認其性質非屬承攬關係，而無二年
      短期請求權時效適用之餘地者，則此費用之繳交性質究竟為何？即首應究明。
      依上訴人上訴理由意旨觀之，無非係以其就本件配電設備外線工程之承攬契約
      ，僅存在於其與第三人榮電公司之間，上訴人為定作人，第三人榮電公司為承
      攬人，而本件兩造間僅僅存在有「日後繼續性供電契約」之部分，系爭線路之
      補助費用，非屬完成新建配電外線設備之承攬報酬，而係依據經濟部核准施行
      之營業規則及營業規則施行細則等有關規定核計之線路補助費，屬於工程受益
      費之性質云云。基此，上訴人是為公營事業，負擔公法上有關人民用電需求之
      給付行政義務，則本件其主張依營業規則據以收取「線路補助費」之爭執，鈞
      院得否審理，即不無可疑。
  ２、又本件被上訴人甲○○初僅係受被上訴人通懋公司委託代為辦理有關其向台電
      公司申請用電之相關事宜。迄八十四年四月二十八日始簽具承諾書擔任被上訴
      人通懋公司之連帶保證人，所簽具保證之責任為通懋公司對台電公司所負「線
      路補助費因變更設計如需補繳時」之責任，此有上訴人所提出之承諾書足稽其
      內容，應無可疑。
  ３、按被上訴人通懋公司就系爭申請用電於八十三年十二月五日接獲台電公司通知
      應繳「線路補助費」五百四十萬六千二百九十七元後，即依此數額向所有承購
      戶收取，並於同年十二月十五日繳納完畢。台電公司即開始施作系爭外線工程
      ，並於八十四年四月二十三日完成，同年五月十一日送電。查供電外線工程之
      線路設計、核計費用、及施工等，均為台電公司方面片面決定為之，申請用電
      戶並不得亦無權置喙，本件外線工程自前開設計完成並通知繳款之日起，至工
      程完工後開始送電之日止，其間台電公司自始至終均未曾有過「變更設計」之
      動作，申請用電戶因就其之設計並不得有任何置喙之故，依上訴人所謂更非屬
      系爭工程之定作人，當然更不可能有權或實際上為「變更設計」之虞，不言可
      喻。
  ４、按就台電公司所定營業規則及相關之營業規範觀之，其於受理用戶申請用電後
      ，首先會由其設計單位作實地之現場勘查並負責設計外線，後由其營業股據此
      核算「線路補助費」後通知申請人繳費，台電公司再轉由其承包商（即其施工
      單位）依設計路線圖施工，如「計收線路補助費工程導線之追加減長度未超過
      二十公尺，或追加減長度在二十公尺以上，一百公尺下且不超過三％同規範總
      長度時，授權施工部門核章，免送營業部門核計費用；超過上述長度之工作單
      ，由原設計部門核章，一律送營業部門作為應否收費之依據」。查本件原設計
      地下線路長度為一九九Ｏ公尺，惟據上訴人表示實際施工地下線路長度為二五
      六九公尺，超出五七九公尺，超出部分為原規範總長度約三十％。職是之故，
      本件工程上訴人於最初核計並通知繳費後，即未曾再有過原設計部門及營業部
      門之核章變更，是本件工程之施作結果，是否確有如上訴人所謂「施工線路超
      出原設計線路長度五九七公尺」之事實乙節，即不無疑問，此部分事實迄亦未
      見上訴人提出有何證據方法加以舉證以實其說，被上訴人否認之。
  ５、被上訴人通懋公司於申請用電之後，所有的外線線路均為台電公司方面片面設
      計、決定、並且核計費用，被上訴人就其之設計等均無權置喙，因此，本件系
      爭工程究有無「變更設計」乙節，即應就上訴人方面觀察之，換言之，「變更
      設計」應係指台電公司就其原設計之外線線路有重新設計或另為變更之情形而
      言，就被上訴人方面而言，並無有何為「變更設計」之可能，已如前述。另查
      ：本件被上訴人於向台電公司申請用電之時，系爭用電社區之建物基礎設施均
      已全部完成，線路之設計部分又全係為台電公司獨掌，本件台電公司亦不否認
      其並未曾變更設計，則被上訴人前既已依台電公司之通知如數繳交線路補助費
      ，職是之故，本件縱果真如有上訴人所謂施工線路超出原設計長度之原因時，
      自亦得即時要求被上訴人配合其設計線路為重新調整，或其重新就原設計路線
      為重新之變更設計，重新核計所需之線路補助費，以利被上訴人重新向所有社
      區用電戶計收，惟上訴人自始至終均未有任何變更設計之動作，卻於事後以線
      路增加為變更設計之故，而要求被上訴人繳交，即無理由。
  ６、上訴人今所據以請求者，無非係主張本件系爭外線工程因有「變更設計」之故
      ，而需補繳費用及代付此部分保證責任云云。惟查：本件工程於施作過程中，
      並未見上訴人提出過有任何「變更設計」本工程之相關資料，則其承包商據以
      施作者即應與設計圖相符為是，且系爭工程既未經過變更設計，如最後確實出
      現有其當初核定之費用與實際施作所支出費用不相符合之情事時，此亦為上訴
      人與其承包商間之責任事由，並不得據此即謂系爭工程已然經過「變更設計」
      而得向申請用電人請求補繳及負保證責任。再者，上訴人今既將此「線路補助
      費」定義為工程受益費，則被上訴人通懋公司初既已依其通知之數額全數繳交
      完畢，又如何有其後因其與施作承包商間「變更設計」之故而需再為補繳之情
      ，本件上訴人依此請求，自無理由。
（三）系爭「承諾書」內容所謂「線路補助費因受變更設計如需補繳時」之「變更設
      計」，乃係指台電公司方面就系爭工程原設計線路有所變更之情形，蓋：台電
      公司就系爭工程線路之原設計圖（線路長度一九九○公尺、線路補助費五百四
      十六萬二千二百九十七元），除台電公司外，無論是台電公司外包之工程施作
      廠商（即榮電公司），或是申請用電戶方面（即通懋公司），均無權任意加以
      變更，同時台電公司並有義務確保系爭線路依照其原設計圖施作。又台電公司
      於其九十年五月十六日所提準備書狀第八頁已明確自認「本件非上訴人台電公
      司、或訴外人承包商變更設計」。另本工程實際所用之線路，縱確實有超過原
      設計線路長度之情形，然依系爭「承諾書」內容觀之，被上訴人之保證責任應
      僅限於在台電公司就原設計工程有所變更以致通懋公司需補繳費用之部分。至
      於本工程台電公司方面若無變更設計者，則有關線路補助費之計收，最終有無
      因其他事由而有溢繳或需補繳之情形等，均屬台電公司與通懋公司間之權利義
      務關係，自不在被上訴人之保證責任範圍。
（四）被上訴人甲○○、通懋公司與上訴人間，於八十四年四月廿八日所訂立之承諾
      （保證）契約，依法應屬無效：
    １、依據電業法第六十七條明定電業得酌收線路補助費者，僅以其供電之用戶係
        屬「少數」，且位處「僻遠」之地點為限。換言之，倘用戶並非少數，或用
        戶所處非屬僻遠之地點，即不得酌收線路補助費。本件通懋公司申請新設表
        燈用戶為二百十二戶（如加上通懋公司緊接同一時期，在同一地區所申請之
        一百八十四戶，共有三百九十六戶），為數顯非少數，而本件申請新設表燈
        用電之地址位於台中縣龍井鄉○○路，亦非屬僻遠之地點，顯然不合於電業
        法第六十七條所定得酌收線路補助費之要件。且前開營業規則及台電營業規
        則施行細則，係行政機關基於法律（電業法）授權訂定之命令，本於法令位
        階之效力，憲法明定命令牴觸法律者無效，法院自得將上開台電營業規則及
        施行細則牴觸電業法之部分，逕認為無效，不予適用。
    ２、倘認上開台電營業規則與施行細則，並未牴觸電業法，但系爭承諾（保證）
        契約，因違反強制及禁止之規定，仍屬無效。
（五）縱認系爭承諾（保證）契約並非無效，惟其所附停止條件即變更設計，尚未成
      就，自不發生效力。且縱認系爭承諾（保證）契約已有效成立，但依台電營業
      規則第八十條第一款之規定，亦毋庸給付系爭線路補助費。
三、證據：提出台電公司七十七年七月六日業工程發字第七七O七─七O一七號函影本
    乙件、作業流程影本一件、台灣電力公司業務處函影本一件為證。
丁、本院依聲請履勘現場，就並分別就Ａ、Ｂ區之兩戶間連接之接戶線及其面寬分別
    測量其長度。
    理    　由
一、按訴之變更或追加，非經他造同意，不得為之。但第二百五十五條第一項第二款
    至第六款情形，不在此限，民事訴訟法第四百四十六條第一項定有明文。上訴人
    於原審係主張本於不當得利之法律關係及台灣電力公司營業規則第八十條規定之
    契約關係，請求被上訴人給付線路補助費，於訴訟中追加主張依據被上訴人書立
    之承諾書，即所謂承諾書之契約關係而為請求，因上訴人自始即主張被上訴人通
    懋公司於八十四年四月二十八日書具承諾書，承諾於接到上訴人通知補繳線路補
    助費後，當即繳清，而被上訴人甲○○為連帶保證人，並提出承諾書影本為據，
    其請求之基礎事實仍同一，依前揭說明，被上訴人雖不同意其追加，依法仍應准
    許，先為敘明。
二、本件上訴人主張：被上訴人通懋公司前於八十三年八月二十六日在臺中縣龍井鄉
    ○○路申請新設表燈用電二一二戶案（登設號碼0000000），上訴人於八
　　十四年四月二十三日外線工程施工完成時，本原應由被上訴人通懋公司補繳實際
　　施工所增加之線路補助費後始行送電，惟被上訴人通懋公司以急需用電，要求先
　　行送電，並於同年月二十八日書立承諾書，承諾於接到上訴人通知補繳線路補助
　　費後，當立即繳清，並由被上訴人甲○○為連帶保證人，上訴人遂於八十四年五
　　月十一日完成送電。嗣上開申請新設用電所需外線工程經清算結果，因變更設計
　　，實際施工線路超出原設計長度五七九公尺（原主張五七九公尺，嗣更正為五七
　　八公尺），故應補繳線路補助費計一百三十八萬七千九百五十元，上訴人曾於八
　　十四年九月二十三日通知被上訴人通懋公司於半個月內繳付，復於八十六年十二
　　月十一日、八十七年四月二十日再催繳，又於八十七年六月十七日函限於同年月
　　三十日前繳付，並將副知保證人即被上訴人甲○○，惟被上訴人通懋公司均未清
　　償。被上訴人甲○○為該申請新設表燈用電案補繳線路補助費保證人，依約應負
　　連帶清償責任。被上訴人以承諾書獲取送電而不繳付應補繳費用，迭催置之不理
　　等情，為此本於不當得利、工程受益契約及承諾書之法律關係，求為判命被上訴
　　人給付一百三十八萬五千五百五十二元整及加付法定遲延利息之判決（上訴人於
　　二審時追加本於承諾書之契約法律關係而為請求，並將原請求之金額一百三十八
　　萬七千九百五十元減縮為一百三十八萬五千五百五十二元）。被上訴人通懋公司
　　則以：本件供電契約係屬民法上之承攬契約，上訴人於施工前原更正本件之工程
　　款為五百四十萬六千二百九十七元，於被上訴人通懋公司繳費後，即開始施作，
　　並於八十四年四月二十三日完成，八十四年五月十一日送電。然上訴人突於八十
　　四年九月二十一日提出補繳工程費用的請求，二造曾經協調，但未有結果，嗣後
　　上訴人即未再有任何之主張。本件工程款應自八十四年四月二十三日工程完工或
　　八十四年五月十一日送電時起即開始起算時效，至八十六年四月二十二日、八十
　　六年五月十日屆滿二年，時效業已消滅，至於上訴人雖於八十四年九月二十一日
　　曾發函請求，但因未於六個月內起訴，故時效並不中斷。再者，上訴人之承攬報
　　酬請求權，既已罹於時效而消滅，故被上訴人免給付之義務乃是基於法律之規定
　　，自與「無法律上原因而受有利益」的情形有別；又依消費者保護法第十二條、
　　新修正民法第二百四十七條之一規定，被上訴人立具之承諾書違反平等互惠原則
　　為無效。縱認外線施作工程契約並非承攬合約，且應以營業規則、營業規則施行
　　細則等為契約內容，則上訴人亦應對被上訴人負不完全給付之損害賠償責任，即
　　施工單位於施工中發現計收線路補助費工程導線增加長度，設計單位未依規定至
　　現場勘驗，設計外線錯估費用，上訴人之施工單位就債之履行上顯有過失，而施
　　工單位為其履行輔助人，上訴人之不完全給付造成被上訴人損害，即多年以後，
　　被上訴人早已無法向承購戶請求，而受有同額之損失，則被上訴人以此同額損害
　　，與上訴人請求系爭線路費用主張抵銷等語。被上訴人甲○○則以：上訴人請求
　　被上訴人通懋公司給付系爭新設表燈線路補助費之請求權已罹於消滅時效，被上
　　訴人自均得拒絕給付；縱本件上訴人就系爭「線路補助費」之請求權尚未逾消滅
　　時效，因本件工程完工後開始送電之日止，其間上訴人公司自始至終均未曾有過
　　「變更設計」之動作，其所附停止條件之變更設計，尚未成就，自不發生應繳清
　　之效力；且上訴人違反電業法第六十七條：「電業對於少數僻遠用戶之供電須另
　　設線路者，得酌收線路補助費，其費額標準及收費辦法，由電業報請中央主管機
　　關核定之。」及台電營業規則第八十條第一款之規定，被上訴人亦毋庸給付系爭
　　線路補助費等語，資為抗辯。
三、本件上訴人主張被上訴人通懋公司於八十三年八月二十六日在臺中縣龍井鄉○○
    路申請新設表燈用電二一二戶案（登設號碼0000000），上訴人於八十四
    年四月二十三日外線施工完工，於同年月二十八日由被上訴人通懋公司書具承諾
    書，並由被上訴人甲○○擔任承諾書之保證人，上訴人遂於八十四年五月十一日
    完成送電，嗣上訴人曾於八十四年九月二十三日通知被上訴人應於半個月內補繳
    線路補助費計一百三十八萬七千九百五十元，復於八十六年十二月十一日、八十
    七年四月二十日、八十七年六月十七日再催繳，被上訴人均未繳納等情，為被上
    訴人所不爭執，復有上訴人所提出之承諾書影本一紙、線路補助費核定單影本一
    份及被上訴人通懋公司所提出之線路補助費通知書影本四紙、收據影本二紙、上
    訴人書函二紙為證，自堪信為真實。
四、查由人民向臺灣電力公司申請用電到正式供電，整個處理流程為：(1)受理申請用
    電(2)由電力公司派員至現場勘查並設計外線(3)核算線路補助費及通知申請人繳費
    (4)申請人繳交線路補助費(5)外線施工(6)申報竣工(7)檢驗送電，業據上訴人陳明，
    且有台灣電力公司營業規則附卷可查。本件上訴人主張為被上訴人通懋公司施作
    位於臺中縣龍井鄉○○路申請新設表燈用電二一二戶案（登設號碼000000
    0），從申請用電到正式供電可分為二部分：即一為「供電設備的外線的提供與
    施作」，另一為「日後繼續性之供電」，此為兩造所不爭執，就前者而言，乃在
    達到日後供電為目的，是由上訴人臺灣電力公司派人勘查設計並發包加以施作，
    而由用戶繳交線路補助費，雖該工程係由被上訴人通懋公司向上訴人公司申請新
    設用電後，由上訴人公司負責設計、委由他人即榮電公司施作，然此工程之施作
    與被上訴人通懋公司間是否為承攬關係，即有疑義。上訴人主張就系爭外電工程
    之施作係屬工程受益契約，被上訴人則認係屬承攬關係，且請求權業已罹於消滅
    時效。是本件爭點在於上訴人與被上訴人通懋公司間就本件所訂供電契約之法律
    關係，究竟為承攬，或工程受益契約，抑無名契約？其次就本工程有無因變更設
    計致被上訴人應繳線路補助費之停止條件成就？如已成就，被上訴人即應負有給
    付之義務。
五、按「稱承攬者，謂當事人約定，一方為他方完成一定之工作，他方俟工作完成，
    給付報酬之契約。」、「報酬應於工作交付時給付之，無須交付者，應於工作完
    成時給付之。」，民法第四百九十條第一項、第五百零五條第一項分別定有明文
    。查本件供電契約，自被上訴人通懋公司當初申請用電後，上訴人依據其台灣電
　　力公司營業規則、營業規則施行細則及電價表規定設計、施作、收費，其階段分
　　為供電設備的設置及電費的計收二大部分。依前揭營業規則第六十六條規定：「
　　用戶申請新設、增設或變更用電，其線路補助費之計收，依本章規定辦理。前項
　　因用戶申請而由本公司設置之供電線路及有關設備，所有權屬於本公司，由本公
　　司負責維護。」因完工後所有權仍屬於上訴人公司，故本件並無承攬契約所稱工
　　作物完成後交付之問題。次查供電設備設置，在責任分界點以下由用戶負責裝設
　　，所有權屬於用戶本身，分界點以上者，由臺電負責設置供電線路及有關之設備
　　，由用戶繳交線路補助費，為兩造所不爭，而後繼續性的供電所收取之費用，則
　　按各用戶所使用的多寡收取，稱之為電費，而非線路補助費。按承攬須一方為他
　　方完成一定之工作，惟上訴人並無為被上訴人完成一定工作之意思，本件配電設
　　備外線工程之承攬契約，實存在於上訴人與第三人榮電公司之間，上訴人係於八
　　十三年十一月一日與第三人榮電公司就清沙工區內之配電外線工程帶料發包成立
　　工程承攬契約，上訴人為定作人，第三人榮電公司為承攬人，有上訴人所提出被
　　上訴人不爭之八十三清沙工區配電外線工程發包契約影本一件附卷可稽，故該承
　　攬契約係存在於上訴人與榮電公司間，而與被上訴人無涉。事實上，上訴人為促
　　進公共福利之電業經營者，對於人民申請用電案無由拒絕供電，是兩造間僅存繼
　　續性供電契約，上訴人並無為被上訴人完成配電外線設備之原意，被上訴人亦無
　　向上訴人定作外線配電工程之意思。有關配電外線設備之增設新戶、維修、拆除
　　或汰舊更新等等均由上訴人依實際需要為之，上訴人非受被上訴人發包而完成配
　　電外線設備，自與承攬契約之內容不合。顯見系爭之線路補助費用，非與完成新
　　建配電外線設備之承攬報酬為對價，核兩造之供電契約中之供電設備之設置為民
　　法所未規定，要屬於無名契約。是上訴人辯稱有關用戶向上訴人公司申請新增設
　　用電案件，上訴人均須依據經濟部核准施行之營業規則及營業規則施行細則有關
　　規定核計線路補助費，並非基於承攬關係而收取線路補助費等語，即為可採。被
　　上訴人抗辯兩造為承攬關係，上訴人線路補助費之請求權已逾消滅時效，被上訴
　　人均得拒絕給付云云，為不可採。
六、復按「解釋意思表示應探求當事人立約之真意，但文字業已表示當事人之真意，
    無須別事探求者，即不得反捨契約文字更為曲解。」最高法院十七年上字第一一
　　一八號判例明定。本件補繳線路補助費事，上訴人併依兩造合意之承諾書而為請
　　求，被上訴人於八十四年四月二十八日立具承諾書承諾因變更設計須補繳時，「
　　依通知立即清繳」，此觀兩造合意之承諾書載明：「茲有通懋建設股份有限公司
　　（即被上訴人）向貴公司（即上訴人）申請．．．新設用電，因急需用電請惠予
　　『先行送電』，至應繳付貴公司之線路補助費因受變更設計如須補繳時，本人當
　　『依通知立即清繳』，保證人並願負連帶保證責任，並放棄一切先訴抗辯權，倘
　　有拖欠情事，保證人願負責立即清繳，否則貴公司對本保證戶執行停電終止契約
　　，並追繳一切欠費，絕無異議，特此保證」之記載，稽其性質，係兩造合意給付
　　之線路補助費之承諾契約，因被上訴人急需用電，承諾「變更設計」如須補繳線
　　路補助費時，「依通知立即繳清」線路補助費，則本件被上訴人所親立之承諾書
　　文字，業已表明當事人立約之真意，即變更工程而須補繳之線路補助費，被上訴
　　人通懋公司「依通知」立即支付。而被上訴人甲○○（即保証人）亦承諾放棄一
　　切先訴抗辯權，倘有拖欠情事，被上訴人甲○○願立即清繳。是則承諾書業已約
　　定被上訴人願意給付上訴人因變更工程之線路補助費，自應受該承諾書效力之拘
　　束，而該承諾書係被上訴人書立後由甲○○交付上訴人收件，復據證人郭榮發到
　　庭證述無訛，則上訴人本於承諾書而為請求，於法自屬有據。被上訴人抗辯承諾
　　書僅就有關「工作之交付」及「工程款之給付」等義務之行使先後，作一特別約
　　定爾，並非兩造間就系爭工程之權利義務而為約定，為無可採。
七、被上訴人又抗辯依承諾書約定縱非無效，惟其所附停止條件即變更設計，尚未成
    就，自不發生效力云云。惟所謂變更設計係指被上訴人通懋公司所申請之新增設
    用電所送交之「用電設計圖」所述以「直線」方式設計，與實際情形不符致設計
    將有所變更，如長度增加者而言，自不侷限於嚴格之定義，謂須辦理全案之用電
    變更設計者，始足當之。被上訴人未按圖施工，確有擅自變更用電設計等情，業
    經本院於八十八年十月二十七日至現場勘驗無訛，有勘驗筆錄可稽。查現場勘測
    後同一社區之Ａ區部分與本件Ｂ區之建築物庭園外觀，幾近完全相同，即二者於
    花園之前庭柱及前廊走道部分，外觀均以圓弧形設計，惟就Ａ區其中兩戶間之連
　　接接戶線長度及兩戶面寬測量，經測量結果分別為九‧七六公尺及八公尺，Ｂ區
　　就兩戶之間的連接接戶線及面寬，經測量結果面寬不變，面寬長度均為八公尺；
　　但所抽樣之三戶分別係龍社路二十二巷四弄十四－十六號、龍社路二十二巷六弄
　　十三－十六號、龍社路二十二弄五巷一號，其接戶線長度分別為十‧三公尺，十
　　四‧四公尺，十二‧八公尺，有勘驗筆錄一件及上訴人提出設計圖說明六件可稽
　　，復經證人即上訴人之線路設計人員陳耀南、榮電公司林瑤新及線路監驗人員吳
　　坤祥結證屬實。證人陳耀南證稱：「：：原圖客戶不滿意，作廢重新劃，第二次
　　費用五百多萬元，施工後又追加，其原因是埋地下圓弧形，故費用增加」、「是
　　的，線路的部分與原來設計圖不同，是因私有地部分地下管路的埋設呈圓弧形而
　　非直線，所以實際上長度就增加了五百七十九公尺」（見本院卷一第六十六頁背
　　面第三行以下、第一百二十七頁末行以下）；證人林瑤新證稱：「沒錯，Ｂ區管
　　線是弧形，外觀看不出來」、「：：Ｂ區施作的長度與原來設計的長度超出五百
　　七十九公尺，那是因為建設公司私自埋設管路呈線圖弧形」（見本院卷一第六十
　　六頁之一背面倒數第二行、第一百二十八頁背面末行以下）；證人吳坤祥證稱：
　　「完工驗收時發現Ｂ區長度增加，我才寫變更設計呈核單給設計股，我驗收時，
　　我有叫他拉出一間的長度給我看」（見本院卷一第一百三十頁第三行以下），參
　　以被上訴人向上訴人提出所不爭執之柯明宗電機技師事務所及大展工程顧問有限
　　公司所設計之用電設計圖足資佐證，雖同前一社區，以「直線」方式設計，卻擅
　　自將自埋之地下管路以「彎曲形」「圓弧形」或「ㄇ字型」方式埋設，可知本件
　　係可歸責於被上訴人之事由，致增加本件線路補助費。即Ｂ區部分，被上訴人自
　　埋之地下管路或以「彎曲形」「圓弧形」或「ㄇ字型」方式埋設，顯為變更設計
　　，應可認定。至於台電施工說明書第五條規定主張係承包商應退還辦理設計變更
　　手續：：云云，係規範上訴人台電公司、訴外人承包商「變更設計」之情形；然
　　，本件非上訴人台電公司、或訴外人承包商變更設計，而係被上訴人未依所提出
　　之「用電設計圖」以「直線」方式設計，且未告知上訴人，有如前述，是被上訴
　　人抗辯未依規定辦理變更設計，其停止條件未成就，為不得請求云云，亦無可採
　　。
八、被上訴人通懋公司另抗辯上訴人之使用人承包商就債之履行有過失，即施工中發
    現計收線路補助費工程導線之增加長度，設計單位未依規定至現場勘驗，設計外
    線錯估費用，上訴人之不完全給付造成無法向承購戶請求，而受有同額之損失，
    則被上訴人以此同額損害，與上訴人對系爭線路費用之請求主張抵銷云云。惟上
　　訴人外線包商不知被上訴人所提出之「用電設計圖」、「用電裝置檢查記錄表」
　　及對上訴人之切結保證內容如何，且承包商林瑤新非上訴人之履行輔助人，渠無
　　任何契約上對上訴人告知之義務。上訴人並非為被上訴人施作完成配電外線設備
　　，被上訴人亦無向上訴人定作外線配電工程之意思，易言之，兩造間並無所謂承
　　攬關係存在，有如前述，上訴人自無任何之不完全給付，被上訴人既自認上訴人
　　早於八十四年九月二十三日即寄發通知單予被上訴人，要求其等補繳線路補助費
　　，被上訴人均置之不理，被上訴人未向承購戶請求，是否造成同額之損失，與本
　　件並無直接因果關係，復未見被上訴人舉證證明之，從而，被上訴人主張所受損
　　害賠償與之抵銷云云，於法無據。
九、至被上訴人援引消費者保護法第十四條、民法第二百四十七條之一規定，抗辯本
    件係定型化契約，且有違反平等互惠原則為無效云云。惟查：消費者保護法之立
    法目的，在保護消費者權益，對企業經營者所定之規範，惟上訴人係為發展電業
    經營，增進公共福利，故在其營業區域內，對於請求供電者，非有正當理由，不
    得拒絕，受電業法之規範，而上訴人依主管機關「經濟部」所核准台灣電力公司
    營業規則第六十七條及營業規則施行細則第一百零四條等規定來核算線路補助費
    ，亦未違反消費者保護法。再者，系爭之「承諾書」，非上訴人公司內部所草擬
    或繕打之契約，係由被上訴人甲○○所提出，交付上訴人公司之承辦人員等情，
    業據證人郭榮發到庭證述無訛，故本件之「承諾書」非定型化契約，亦無顯失公
    平情形，被上訴人之抗辯承諾書無效云云，為不可採。
十、另被上訴人主張依台灣電力公司配電工程帶料發包施工說明書「工程變更」規定
    ：未施工部分，：：已施工部分：：乙方應按照甲方設計施工，如有擅自變更設
    計或改變用料情事，乙方應賠償甲方一切損失責任：：云云，惟，前揭規定係規
    範上訴人台電公司、訴外人承包商「變更設計」之情形；本件非上訴人台電公司
    、或訴外人承包商變更設計，而係被上訴人未依所提出之渠委請柯明宗電機技師
    事務所及大展工程顧問有限公司所設計之「用電設計圖」以「直線」方式設計，
    竟擅自將自埋之地下管路以圓弧形設計埋設線管，且未告知上訴人。被上訴人援
    引依台電施工說明書第五條規定主張係承包商應退還辦理設計變更手續云云，亦
    無可採。而系爭申請新設表燈用電之地址位於台中縣龍井鄉○○路，非為台灣電
    力公司公告地下配電範圍，有上訴人所提之八十年七月二十九日公告暨附圖及簽
    辦用箋各一件附卷及勘驗筆錄可查，要屬僻遠之地點，自應依規定酌收線路補助
    費，是被上訴人甲○○抗辯不合於電業法第六十七條所定得酌收線路補助費之要
    件云云，亦無可採。
十一、被上訴人既負給付線路補助費義務，而上訴人自得依經濟部核准台灣電力公司
      營業規則第六十七條及營業規則施行細則第一百零四條等之規定核算收取線路
      補助費，該規定如下「用戶申請新（增）設經常用電，其線路補助費應依下列
      方式計收。擴建補助費：(1)電燈（表燈及路燈以外之包燈）用戶：依照申請
　　　用電戶數（以Ｑ表示），按核定之擴建補助費單價計收。」「在非劃定為地下
　　　配電地區之高低壓用戶，如要求供地下供電時，除本規則第七十一條及本細則
　　　第一百零二條規定之整體規劃工程外，按下列規定計收線路補助費：表制用
　　　電及路燈以外之包燈用電，依本規則第六十七條規定計收擴建補助費外，其地
　　　下管線部分依計費線路長度（Ｌ）按地下管線新建補助費用單價（Ｐ）（本規
　　　則附表二）之三倍計收新建補助費，並不給予寬免長度；架空線路部分依架空
　　　線路標準計收新建補助費。路燈用電按本規則第七十七條規定標準計收。」，
　　　而「擴建補助費每戶單價二、八五七元，地下管線每公尺七六一元」；所列單
　　　價皆不含營業稅，有上訴人提出之台灣電力公司營業規則第六十七條規定節本
　　　一件、營業規則施行細則第一百零四條規定節本一件、擴建補助費每戶單價及
　　　地下管線每公尺單價附表節本一件附卷可稽，則上訴人第二次設計地下線路長
　　　度：一、九九○公尺，線路補助費總金額：五百四十萬六千二百九十七元；然
　　　現場實際施設之線路長度：二、五六八公尺，有材料明細表影本一件、八十三
　　　清沙工區配電外線工程發包契約影本一件附卷可查，線路補助費總金額：六百
　　　七十九萬一千八百四十九元。則被上訴人因變更設計致增加長度須補繳之線路
　　　補助費金額為：一百三十八萬五千五百五十二元（詳如附表計算公式）。則上
　　　訴人請求被上訴人給付上開線路補助費，洵屬有據，應予准許。
十二、綜上所述，上訴人主張應給線路補助費為可採，被上訴人抗辯請求權罹於時效
      或承諾書無效為無可取。從而，上訴人本於承諾書及連帶保證之法律關係，請
      求上訴人給付工程款為有理由，應予准許。原審認系爭供電契約分為二部分：
      「供電設備的外線的提供與施作」及「日後繼續性之供電」，就前者而言，由
      臺灣電力公司派人勘查設計並提供勞務加以施作，而由用戶繳交線路補助費一
      節，為承攬之性質，因上訴人之請求權罹於二年時效而為其敗訴之判決，尚有
      未洽。且被上訴人之法定代理人為乙○○，而非林庭崧，有經濟部公司執照影
      本、財團法人金融聯合徵信中心電腦查詢資料各一件可稽，原判決將其誤載為
      林庭崧，亦有未合。上訴意旨指摘原判決不當，求予廢棄改判，為有理由。爰
      由本院予以廢棄改判，如主文第二項所示。本件關於財產權之訴訟，兩造上訴
      所得受之利益未逾一百五十萬元，於判決後即告確定，是被上訴人甲○○聲請
      如受不利判決願供擔保免為假執行，核無必要，應併駁回。
十三、兩造其餘之攻擊防禦方法，因於判決之結果無影響，茲不逐一斟酌論述，併此
      敘明。
十四、據上論結，本件上訴為有理由，依民事訴訟法第四百五十條、第七十八條、第
      八十五條第一項前段，判決如主文。
中　　　華　　　民　　　國　　九十一　　年　　　六　　　月　　　四　　　日
~B1民事第一庭審判長法　官　林陳松
~B2　　　　　　　　法　官　鄭金龍
~B3　　　　　　　　法　官　王重吉
右為正本係照原本作成。
不得上訴。
~B 　 　　　　　　書記官　顏子良
中　　　華　　　民　　　國　　九十一　　年　　　六　　　月　　　六　　　日
                                                                        Ｈ
附表計算公式：
    擴建補助費＝【申請用電戶數】乘以【擴建補助費單價】；
    新建補助費＝【新建線路長度】乘以【新建補助費單價】乘以三（倍）；
    線路補助費總金額（含營業稅）＝〔（擴建補助費）＋（新建補助費）〕×一
    ．○五（營業稅）。
該線路補助費之計算公式如下：
  原設計之線路補助費用〔（二一二戶×二、八五七元／戶）＋〔（一、九九
      ○公尺×七六一元／公尺）×三（倍）〕×一．○五（營業稅）＝五、四○
      六、二九七元。
  被上訴人以「彎曲形」「圓弧形」或「ㄇ字型」方式自埋地下線管，致現場實際
    施設之線路長度：二、五六八公尺，（該線路補助費之計算公式如下）〔
     （二一二戶×二、八五七元／戶）＋（二、五六八公尺×七六一元／公尺×三
     （倍）〕×一．○五（營業稅）＝六、七九一、八四九元。則二者差額即六、
     七九一、八四九元減五、四○六、二九七元等於（應補收線路補助費）
      一、三八五、五五二元。
